臺灣臺北地方法院刑事判決　　　　　　　　　　　　　　九十三年度訴字第三六號
　　公　訴　人　臺灣臺北地方法院檢察署檢察官
　　被　　　告　丁○○
　　選任辯護人　馮志剛律師
右列被告因強盜等案件，經檢察官提起公訴（九十二年度偵字第一八二三五號、九十
二年度偵字第二四八一三號、九十二年度少偵字第四０號），本院判決如左：
    主  　文
丁○○成年人與未滿十八歲之人共同意圖為自己不法之所有，攜帶兇器，踰越安全設
備，於夜間侵入住宅，以強暴、脅迫至使不能抗拒，而取他人之物，未遂，累犯，處
有期徒刑參年捌月。又成年人與未滿十八歲之人共同殺人，未遂，累犯，處有期徒刑
陸年。應執行有期徒刑玖年陸月。
    事  　實
一、丁○○前因妨害兵役案件，經臺灣板橋地方法院判處有期徒刑二月確定，並於民
    國八十五年六月二十八日執行完畢。丁○○猶不知悔改，竟與甲○○（另行審結
    ）與行為時未滿十八歲之少年戊○○（000年0月0日生，另行審結）、少年
    己○○（00年0月000日生，於九十年二月二十日入伍服役，另由軍事法院
    審理）四人，共同基於意圖為自己不法所有之犯意聯絡，於八十八年九月二十四
    日凌晨，由丁○○提供其所有之客觀上足以對人之生命、身體具有危險性可供兇
    器使用之西瓜刀四把及螺絲起子二支等物，分由四人各持一把西瓜刀，並分乘二
    部機車沿臺北市街道行駛尋找做案目標，嗣於同日凌晨二時許之夜間，行至臺北
    市○○路○○○巷○○○弄○號前，見該處一樓大門未關，先由甲○○、少年戊○○二人侵入該處三樓，並各持螺絲起子一支勾開該戶鐵門之安全設備，而踰越
    進入屋內，旋丁○○、少年己○○再尾隨進入屋內，嗣因屋主乙○○發覺有異而
    起床查看，丁○○、甲○○二人則分持一把西瓜刀架住乙○○脖子，共同以此強
    暴、脅迫之手段至使乙○○不能抗拒，再由少年戊○○、少年己○○二人著手搜
    刮屋內財物，尚未得手之際，即因乙○○趁機反抗，丁○○、甲○○、少年戊○○、少年己○○四人遂另行共同基於殺人之犯意聯絡，由丁○○、甲○○分持一
    把西瓜刀動手砍殺乙○○之右頭部、前額、右背部、左腰、左頸、右手、左手、
    右膝及左上肢等處，致乙○○受有頭及前額裂傷十五Ⅹ二Ⅹ三公分、左頸部裂傷
    二十Ⅹ四Ⅹ二公分合併血管斷裂、右背裂傷五Ⅹ二Ⅹ二公分、左腰裂傷十二Ⅹ五
    Ⅹ二公分、右手裂傷六Ⅹ二Ⅹ二公分合併肌腱神經血管斷裂、左手裂傷十Ⅹ三Ⅹ
    三、三Ⅹ二Ⅹ二、三Ⅹ二Ⅹ二公分合併肌腱神經血管斷裂、右膝裂傷十二Ⅹ三Ⅹ
    三公分及左上肢裂傷五Ⅹ二Ⅹ二、五Ⅹ二Ⅹ三公分等多處傷害，造成乙○○身體
    大量出血昏倒，丁○○、甲○○、少年戊○○、少年己○○四人見狀，則迅速逃
    離現場，並將前揭西瓜刀攜往臺北縣華夏工專附近丟棄。嗣經乙○○之妻丙○○
    報警並聯絡救護車將乙○○送往臺北市立忠孝醫院急救，始倖免於難。
二、案經內政部警政署刑事警察局報請臺灣臺北地方法院檢察署檢察官偵查起訴。
    理  　由
一、右揭事實業據被告丁○○於本院審理時供承不諱，核與被害人乙○○於警訊中之
    指訴情節相符，並經證人丙○○即被害人乙○○之妻於警訊中證述明確，且與同
    案被告少年戊○○、少年己○○二人於警訊及偵查時供述屬實，此外，復有臺北
    市立忠孝醫院驗傷診斷書影本一紙、現場照片數幀、內政部警政署刑事警察局九
    十二年七月一日刑紋字第０九二０一二三三一八號、九十二年八月二十九日刑醫
    字第０九二０一六一九六七號鑑驗書各一份在卷可稽，堪認被告之自白核與事實
    相符，自得採為論罪之依據。本件事證已臻明確，被告右開犯行洵堪認定。
二、查被告行為後，懲治盜匪條例業經立法院於九十一年一月八日廢止，並將刑法第
    三百三十條修正，同年月三十日經總統公布，於二月一日生效施行。而原懲治盜
    匪條例第五條第一項第一款強盜罪之法定刑為「無期徒刑或七年以上有期徒刑」
    ，新修正之刑法第三百三十條第一項加重強盜罪之法定刑為「七年以上有期徒刑
    」。依最高法院最新見解：(一)、被告盜匪行為，在懲治盜匪條例未公布廢止前，
    依被告行為時所適用之法律而言，該條例乃修正前刑法《指九十一年一月三十日
    修正、增訂前之刑法》之特別法，依特別法優於普通法之法律適用原則，自應適
    用懲治盜匪條例論處，無適用修正前刑法之餘地。(二)、懲治盜匪條例之廢止，與
    刑法強盜、擄人勒贖及其結合犯等相關條文之修正及增訂，係經立法院於同日三
    讀通過，並經總統於九十一年一月三十日同日公布。考其立法之目的，在以修正
    後之刑法取代上開條例，避免修正前之刑法發生中間法之效力。故懲治盜匪條例
    雖曰廢止，然因廢止前後，被告行為在行為時至裁判時，均有刑罰規定，該條例
    之廢止，自屬刑法第二條第一項之行為後法律有變更，而非刑事訴訟法第三百零
    二條第四款、第三百八十一條、第三百九十三條第四款所稱之刑法「廢止」，亦
    無所謂因該條例之廢止而應回復適用修正前刑法相關條文之餘地。(三)、依上說明
    ，被告盜匪行為，法院於九十一年二月一日以後裁判時，依刑法第二條第一項規
    定，並參酌二十五年上字第二六七號、二十八年上字第二三九七號、五十一年台
    上字第二一七九號判例意旨，自應就被告行為時有效之懲治盜匪條例與裁判時已
    修正之刑法予以比較適用。至被告行為時修正前之刑法相關條文，既不因上開條
    例廢止而回復，又非中間法，即無所謂比較適用問題。是比較新舊法，自以修正
    後之刑法第三百三十條第一項有利於行為人，依刑法第二條第一項前段之規定，
    本院判決自應適用裁判時即新修正之刑法。
三、按西瓜刀及螺絲起子等物，在客觀上均具有危險性，足以殺傷人之生命、身體，
    均為兇器之一種。而鐵門並非單純之門扇，而係門扇牆垣以外，足以防盜之設備
    ，故為安全設備之一種（最高法院著有七十三年台上字第三三九八號判決可資參
    照）。被告持前開足當兇器使用之物，於夜間踰越被害人乙○○住處鐵門之安全
    強盜他人財物未遂之際，另行起意持刀殺害被害人乙○○未遂之行為，核其所為
    ，係犯強盜罪而有刑法第三百二十一條第一項第一、二、三款之情形（起訴書所
    犯法條欄內雖記載被告係犯攜帶兇器及結夥強盜未遂罪，惟此經公訴人於本院九
    十三年三月二十二日審理時當庭以言詞更正），構成修正後刑法第三百三十條第
    二項、第一項之加重強盜未遂罪及同法第二百七十一條第二項、第一項之殺人未
    遂罪。被告與甲○○、少年戊○○、少年己○○四人間，就上揭犯行，具有犯意
    之聯絡及行為之分擔，均為共同正犯。又被告所犯加重強盜罪及殺人未遂罪二罪
    之間，犯意各別，行為互殊，應予分論併罰。被告係000年00月0日出生，
    行為時已滿二十歲之成年人，而少年戊○○係000年0月0日生，少年己○○
    係00年0月000日生，行為時均係滿十四歲以上未滿十八歲之人，有渠等之
    年籍資料可稽，被告與少年戊○○、少年己○○共同實施加重強盜未遂及殺人未
    遂之犯罪，均應依少年事件處理法第八十五條第一項之規定，加重其刑。又被告
    曾犯有如事實欄所述之妨害兵役案件，經臺灣板橋地方法院判處有期徒刑二月確
    定，並於八十五年六月二十八日執行完畢，此有臺灣高等法院被告全國前案紀錄
    表一份在卷可證，其於五年之內，再犯本件有期徒刑以上之罪，係屬累犯，應依
    刑法第四十七條之規定加重其刑。又被告雖已著手於加重強盜及殺人行為之實施
    ，惟均未生犯罪之結果，其犯罪均尚屬未遂，均為未遂犯，爰均依刑法第二十六
    條前段之規定，減輕其刑。被告就其所犯上開二罪同時有二種刑之加重及一種刑
    之減輕事由，依刑法第七十條及第七十一條第一項之規定，先遞加後減之。爰審
    酌被告正值青年體健，卻不思以正當途徑獲取財物，竟夥同甲○○、少年戊○○
    、己○○等人，持西瓜刀及螺絲起子等兇器強盜他人財物，且於強盜他人財物未
    遂之際，另行起意持刀殺害被害人乙○○，致被害人乙○○身上受有多處致命傷
    害，嗣經被害人乙○○之妻丙○○送醫急救，始倖免於難，其手段兇殘，嚴重危
    害社會秩序，且對於被害人乙○○身心造成莫大傷害，惟念其犯罪後於警訊時尚
    能主動供出共犯甲○○、少年戊○○、少年己○○等人，復能坦認犯行，態度尚
    佳等一切情狀，各量處如主文所示之刑，並定其應執行之刑，以示儆懲。至被告
    所有供犯罪所用之西瓜刀四把及螺絲起子二支，均未扣案，且據被告供承已將該
    西瓜刀丟棄，顯然業已滅失，為避免日後執行之困難，爰均不予宣告沒收，併此
    敘明。
據上論斷，應依刑事訴訟法第二百九十九條第一項前段，少年事件處理法第八十五條
第一項，刑法第二條第一項前段、第二十八條、修正後刑法第三百三十條第二項、第
一項、第二百七十一條第二項、第一項、第四十七條、第五十一條第五款、第二十六
條前段，判決如主文。
本案經檢察官蔡宏展到庭執行職務。
中　　　華　　　民　　　國　　九十三　　年　　　四　　　月　　　五　　　日
                                臺灣臺北地方法院刑事第七庭
                                    審判長法官  梁耀鑌
                                          法官  蕭清清
                                          法官  蔡正雄
右正本證明與原本無異。
如不服本判決，應於判決送達後十日內向本院提出上訴狀（應抄附繕本）。告訴人或
被害人如對於本判決不服者，應具備理由請求檢察官上訴，其上訴期間之計算係以檢
察官收受判決正本之日期為準。
                                        書記官  葉潔如
中　　　華　　　民　　　國　　九十三　　年　　　四　　　月　　　六　　　日
附錄本論罪科刑所依據之法條：
中華民國刑法第三百三十條
犯強盜罪而有第三百二十一條第一項各款情形之一者，處七年以上有期徒
刑。
前項之未遂犯罰之。
中華民國刑法第二百七十一條
(普通殺人罪)
殺人者，處死刑、無期徒刑或十年以上有期徒刑。
前項之未遂犯罰之。
預備犯第一項之罪者，處二年以下有期徒刑。
